臺灣高等法院刑事判決　　　　　　　　93年度上訴字第1868號
上　訴　人　臺灣臺北地方法院檢察署檢察官
被　　　告　丙○○
　　　　　　　　　　　三弄一五號
指定辯護人　本院公設辯護人　甲○○
上列上訴人因偽造文書等案件，不服臺灣臺北地方法院92年度訴
字第1366號，中華民國93年6月4日第一審判決（起訴案號：臺灣
臺北地方法院檢察署92年度偵字第3360號），提起上訴，本院判
決如下：
    主  文
上訴駁回。
    理  由
一、公訴意旨略以：被告丙○○與乙○○為父子關係，共同居住
    在台北市大安區○○○路○段212巷13弄15號；詎丙○○意圖
    為自己不法之所有，於民國91年6月7日上午10時30分許，乘
    其母丁○熟睡之際，竊取乙○○所有之郵局存摺及印章得手
    後（竊盜部分，業經告訴人撤回告訴而為不起訴處分），未
    經乙○○同意，偽填內容不實之郵政存摺儲金提款單，並盜
    蓋乙○○之印章於提款單上，足生損害於乙○○及郵局管理
    提款業務之正確性，因認被告涉有刑法第216條、第210條之
    行使偽造私文書罪、第339條第1項詐欺罪嫌。
二、按犯罪事實應依證據認定之，無證據不得認定其犯罪事實，
    又不能證明被告犯罪者，應諭知無罪之判決，刑事訴訟法第
    154條第2項、第301條第1項分別定有明文。復按刑事訴訟法
    上所謂認定犯罪事實之證據，係指足以認定被告確有犯罪行
    為之積極證據而言，如未能發現相當證據或證據不足以證明
    ，自不能以推測或擬制之方法，以為裁判基礎，最高法院29
    年上字第3105號及40年台上字第86號分別著有判例；又認定
    不利於被告之事實，須依積極證據，茍積極證據不足為不利
    被告之認定時，即應為有利於被告之認定，更不必有何有利
    之證據，最高法院30年上字第816號判例亦足參照。
三、訊據被告否認有竊盜、偽造文書、詐欺等情事，辯稱：存摺
    、印章是向其母親丁○取用，丁○有同意云云。公訴人認被
    告涉有偽造文書、詐欺罪嫌，係以被告之自白、其父乙○○
    於警詢及偵查初訊之指述、郵政存簿儲金提款單、郵政存簿
    儲金簿交易紀錄為據。惟查：
  (一)被告之自白，本不得作為有罪判決之唯一證據，況依行政院
    國軍退除役官兵輔導委員會玉里榮民醫院93年1 月20日玉醫
    醫字第0930000387號函所附被告病歷摘要所示，本案被告於
    90年9 月間起，即因大吼大叫、自言自語、妄想等精神方面
    病徵至台北市立療養院就診，嗣更於92年10月21日住入玉里
    榮民醫院，是其於92年5 月20日在偵查中所為之陳述，是否
    可採，實屬有疑。
  (二)告訴人即被告之父乙○○雖於警詢及檢察官偵查之初指稱被
    告竊取存摺、印章領錢等情，然於檢察官初次偵查之同時即
    表明欲撤回告訴，嗣於92年5 月20日偵查時，所稱：「其實
    我存摺和印章均放在我太太丁○那裡，瑞日跟我太太要錢，
    我太太叫他自己去領，於是把存摺、印章交給瑞日，叫他去
    領.... 當時我把存摺、印章交給我太太，就是由他全權處
    理帳戶內的錢，之所以會告是因帳戶內共有新台幣（下同）
    五萬元，我雖讓我太太全權處理，但沒想到，他交給丙○○
    ，丙○○一次就提走四萬元，讓我們生活都有問題，我很傷
    心。」等語，於原審審理時證述：「那天我有事情要出去，
    所以我把存摺、印章交給我太太保管... 我叫我太太幫我去
    領錢。我走了之後，我兒子跟我太太講，他要幫忙去領錢（
    問：你太太有無同意？）她同意」（見原審九十三年五月十
    九日審判筆錄），故告訴人於警詢、偵查及原審時所指述之
    情節，均不相同，於本院詢其原因，告訴人亦稱是被告領錢
    之後未回家，伊生氣才告被告等情。由以上告訴人指述情節
    ，前後不一，是其指述存在瑕疵。
  (三)至被告向丁○取得存摺、印章之過程如何，告訴人乙○○並
    未看見，而在本案中，重要證人係保管存摺之丁○，經指定
    辯護人聲請本院傳喚證人，證人丁○於審判期日未到庭，經
    詢問告訴人乙○○丁○可否到庭作證說明被告取得存摺、印
    章之過程一事，告訴人稱：沒有辦法到庭，她也是精神疾病
    ，她都在台大看病，現在沒有住院，她住院過好幾次，丁○
    也是重度精神疾病等語（見本院93年7 月19日準備程序筆錄
    、93年10月6日審判筆錄），而丁○於民國85年7月11日即經
    醫療單位鑑定為重度精神障礙，並領有殘障手冊，有其殘障
    手冊影本一紙在本院卷可查，故證人丁○確有無法到庭陳述
    之情事。
  (四)被告確有檢察官所指取用告訴人存摺、印章並至郵局領款之
    事實，此業經被告自白，且有卷附提款單、存摺為證，惟被
    告是否得到其母丁○同意一節，被告先後之供述亦不一，然
    被告及丁○均有中度或重度之精神疾病，證人丁○亦無法到
    庭陳述案發過程，本院認本案現有之證據，不能證明被告確
    有檢察官所指之犯行。
四、原審認本案所存之證據，尚不能證明被告犯罪而諭知被告無
    罪，核無違誤，檢察官上訴仍以偵查所得，並依告訴人有瑕
    疵之指述認被告犯罪，並無理由，應駁回其上訴。
據上論斷，應依刑事訴訟法第368條，判決如主文。
本案經檢察官周誠南到庭執行職務。
中　　華　　民　　國　　94　　年　　5 　　月　　4 　　日
　　　　　　　　　刑事第七庭審判長法　官  蔡秀雄
　　　　　　　　　　　　　　　    法　官  蘇素娥
　　　　　　　 　 　　　　　　　　法　官  周占春
以上正本證明與原本無異。
檢察官如不服本判決，應於收受送達後十日內向本院提出上訴書
狀，其未敘述上訴之理由者並得於提起上訴後十日內向本院補提
理由書（均須按他造當事人之人數附繕本）。
                                  書記官  葉金發
中　　華　　民　　國　　94　　年　　5 　　月　　4 　　日
